【裁判字號】    90,台上,2419
【裁判日期】    900425
【裁判案由】    遺棄
【裁判全文】
最高法院刑事判決                                九十年度台上字第二四一九號
    上  訴  人  甲○○
右上訴人因遺棄案件，不服台灣高等法院高雄分院中華民國八十七年十一月十七日第
二審更審判決（八十七年度上更(二)字第一九一號，起訴案號：台灣高雄地方法院檢察
署八十五年度偵字第九二三一號），提起上訴，本院判決如左：
    主  文
原判決撤銷，發回台灣高等法院高雄分院。
    理  由
本件原判決認定：上訴人甲○○係偉展傢俱有限公司司機，以駕駛大貨車載運傢俱為
業，為從事駕駛業務之人，於民國八十五年四月十六日下午四時許，駕駛ＶＱ－二七
五號大貨車，沿高雄縣大寮鄉○○○路外側快車道，由大寮往林園方向行駛，途經鳳
林二路與仁德路交岔路口後，竟疏未注意車前狀況及保持兩車併行時之安全距離，貿
然前駛，致所駕駛之大貨車右側擦撞同向在其右側慢車道行駛，由鳳富貴騎乘之ＸＭ
Ｇ－九二九號機車左側，致鳳富貴操控不穩而隨車倒地，受頭部挫裂骨折變型、腦損
傷等傷害，經送醫急救，延至同日下午五時許不治死亡（業務過失致人於死部分業經
判刑確定）。甲○○肇事後，已明知其發生車禍，並將大貨車停靠路邊，由隨車之溫
達下車察看後，對於已陷於無自救力之鳳富貴，依法令應採取必要之保護措施，竟不
為其生存所必要之保護，隨即駕車逃逸等情。因而撤銷第一審關於此部分之判決，改
判仍論處上訴人對於無自救力之人，依法令應保護，而不為其生存所必要之保護罪刑
，固非無見。
惟查刑法第二百九十四條第一項之遺棄罪，係以依法令或契約享有受扶助養育或保護
之權利，而無自救力之人，為犯罪之客體，亦即以自然人之生命身體安全，為保護之
法益。倘車禍發生後被害人係當場傷重死亡，則其已成為屍體而非自然人，自非遺棄
罪之客體。本件原判決認定上訴人於八十五年四月十六日下午四時許，駕駛大貨車於
上開地點不慎擦撞鳳富貴之機車，致其人車倒地，受「頭部挫裂骨折變型、腦損傷」
等傷害，經送醫急救，延至同日下午五時許不治死亡等情。但卷附相驗屍體證明書、
驗斷書及相驗結果報告書均記載鳳富貴之死亡地點為「車禍現場」，且鳳富貴之配偶
鳳郭秀里曾於警訊中陳稱：「（問：鳳富貴於何時何地死亡？）聖若瑟醫院通知我說
今（十六）日『十六時』死亡的」等語，則鳳富貴究係車禍發生後當場傷重死亡，抑
係經送醫急救後不治死亡，事實仍有待釐清，原審對此攸關遺棄罪成立之重要待證事
實，未予詳查究明，遽論處上訴人遺棄罪責，自嫌速斷，有應於審判期日調查之證據
未予調查之違誤。上訴意旨執以指摘，非無理由，認仍應發回更審，期臻明確。
據上論結，應依刑事訴訟法第三百九十七條、第四百零一條，判決如主文。
中      華      民      國     九十     年      四      月    二十五    日
                              最高法院刑事第八庭
                                  審判長法官  張  信  雄
                                        法官  賴  忠  星
                                        法官  張  清  埤
                                        法官  張  淳  淙
                                        法官  林  永  茂
      右正本證明與原本無異
                                              書  記  官
中      華      民      國     九十     年      五      月      一      日


司法院資訊處製作；財團法人民間司法改革基金會備份。
